【裁判字號】    95,訴,529
【裁判日期】    951229
【裁判案由】    毒品危害防制條例
【裁判全文】
臺灣宜蘭地方法院刑事判決               95年度訴字第529號
公  訴  人  臺灣宜蘭地方法院檢察署檢察官
被      告  甲○○
                    （現在臺灣宜蘭監獄執行中）
上列被告因毒品危害防制條例案件，經檢察官提起公訴（95年度
毒偵字第959、1082號），嗣於本院準備程序進行中，被告先就
被訴事實為有罪之陳述，經裁定進行簡式審判程序，本院判決如
下：
    主  文
甲○○施用第一級毒品，累犯，處有期徒刑壹年。扣案之海洛因
壹包（淨重零點零陸公克），沒收銷燬之；注射針筒壹支、提撥
管貳支、鐵盒一個，均沒收之。
    事  實
一、甲○○前因槍砲彈藥刀械管制條例案件，經本院以93年度羅
    簡字第284號判決判處有期徒刑三月，如易科罰金，以銀元
    三百元折算一日確定，甫於民國94年2月1日易科罰金執行完
    畢。又甲○○前亦因施用毒品案件，經送觀察、勒戒後，認
    為無繼續施用毒品之傾向，而於93年11月3日執行完畢釋放
    ，並經臺灣宜蘭地方法院檢察署檢察官於93年12月28日以93
    年度毒偵字第782號為不起訴處分確定。詎甲○○猶不知悔
    改，明知海洛因為毒品危害防制條例第2條第2項第1款所規
    定之第一級毒品，不得擅自施用，竟仍於前開觀察勒戒執行
    完畢釋放後五年內，基於反覆持續施用第一級毒品海洛因之
    單一行為決意，自95年9月23日23時許起，至95年11月7日15
    時許止，在宜蘭縣羅東鎮○○街385巷149弄32號住處內，以
    將第一級毒品海洛因摻水置入針筒內，再將之注射入體內之
    方式，反覆施用第一級毒品海洛因多次（期間約一、二天施
    用一次）。嗣分別95年9月24日12時40分許，在宜蘭縣羅東
    鎮○○路84號前為警查獲，並扣得第一級毒品海洛因壹包（
    淨重0.06公克）及其所有供施用毒品所用之注射針筒一支、
    提撥管二支、鐵盒一個；於95年11月9日16時50分許，在宜
    蘭縣羅東鎮○○街385巷149弄32號前為警查獲。
二、案經宜蘭縣警察局羅東分局報請臺灣宜蘭地方法檢察署檢察
    官偵查起訴，嗣於本院準備程序進行中，被告先就被訴事實
    為有罪之陳述，經裁定進行簡式審判程序。
    理  由
一、上揭犯罪事實，業據被告甲○○於警詢、檢察官偵訊及本院
    審理時坦承不諱，且其歷次為警查獲後，於95年9月24日14
    時30分許、95年11月9日17時10分許所採之尿液，經送檢驗
    結果，確實均呈現嗎啡、可待因陽性反應之事實，亦有宜蘭
    縣警察局羅東分局毒品案犯嫌尿液採取送驗姓名編號對照表
    、慈濟大學濫用藥物檢驗中心檢驗總表各二件在卷可稽。此
    外，復有被告所有，供施用第一級毒品海洛因所用之注射針
    筒一支、提撥管二支、鐵盒一個扣案可資佐證。又被告為警
    查獲時扣案之一包白粉，經檢驗結果確為第一級毒品海洛因
    （淨重0.06公克）之事實，亦有法務部調查局調科壹字第09
    523031760號鑑驗通知書一紙附卷可稽。另被告前因施用毒
    品案件，經送觀察、勒戒後，認為無繼續施用毒品之傾向，
    而於93年11月3日執行完畢釋放，並經臺灣宜蘭地方法院檢
    察署檢察官於93年12月28日以93年度毒偵字第782號為不起
    訴處分確定等情，亦有上開不起訴處分書、全國施用毒品案
    件紀錄表、法務部全國檢察官線上查詢刑案人犯在監所最新
    資料報表、臺灣高等法院被告前案紀錄表各1件附卷可佐。
    依此，足徵被告上開自白確與事實相符，其於觀察、勒戒執
    行完畢釋放後，五年內再犯本案施用第一級毒品罪之事證已
    臻明確，其犯行堪予認定，應依法論科。
二、查海洛因為毒品危害防制條例第2條第2項第1款所規定之第
    一級毒品，不得擅自施用，故核被告施用海洛因之行為，係
    犯毒品危害防制條例第10條第1項之施用第一級毒品罪。其
    施用行為前後持有第一級毒品海洛因之低度行為，為其施用
    之高度行為所吸收，不另論罪。又按立法者針對特定刑罰規
    範之構成要件，已預設其本身係持續實行之複次行為，具備
    反覆、延續之行為特徵，故將之總括或擬制成一個構成要件
    之「集合犯」行為，因刑法評價上為構成要件之行為單數，
    應僅成立一罪。查毒品因具有成癮性、濫用性（此觀毒品危
    害防制條例第2條之規定自明），立法實務首重以刑事處遇
    方式戒斷行為人毒癮，若無法收其實效，始依法追訴處罰（
    此觀毒品危害防制條例第20、23條之規定即明），故施用毒
    品本身具備反覆、延續之行為特徵，持續多次施用毒品始為
    此類犯罪之典型或常態，於刑法評價上，施用毒品應僅成立
    集合犯一罪（學者林鈺雄著「跨連新舊法之施用毒品行為—
    兼論行為單數與集合犯、接續犯概念之比較」，刊於95年7
    月本土法學雜誌第84期第141頁以下，亦採相同之見解。）
    。且自「刑事法若干犯罪行為態樣，本質上原具有反覆、延
    續實行之特徵，立法時既予特別歸類，定為犯罪構成要件之
    行為要素，則行為人基於概括之犯意，在密切接近之一定時
    、地持續實行之複次行為，倘依社會通念，於客觀上認為符
    合一個反覆、延續性之行為觀念者，於刑法評價上，即應僅
    成立一罪。學理上所稱『集合犯』之職業性、營業性或收集
    性等具有重複特質之犯罪均屬之，例如經營、從事業務、收
    集、販賣、製造、散布等行為概念者是（最高法院95年度台
    上字第1079號判決意旨參照）」，亦可查悉我國終審機關採
    取相同立場。故有關行為人多次施用毒品之犯罪，本院基於
    前述施用毒品構成要件之反覆實行特徵，認為行為人如基於
    反覆實行之犯意，在密切接近之一定時、地，持續實行單次
    或複次之施用毒品行為，應僅成立集合犯一罪。本件情形，
    被告業已供承係因染有毒癮而不斷吸食海洛因毒品，佐以被
    告前曾因施用毒品之犯行，經執行觀察勒戒完畢，並甫於95
    年8月30日經本院以95年度訴字第257號判決判處有期徒刑八
    月確定（參見卷附之臺灣高等法院被告前案紀錄表），其於
    出監及判決確定後，卻仍無法克制自己，再度於密切接近之
    時間、地點，反覆施用海洛因毒品（約一、二天施用一次）
    ，顯見其確已吸食毒品成癮，已產生施用毒品之依賴性，被
    告顯係出於反覆、延續施用海洛因毒品之單一行為決意至明
    ，在行為概念上，其多次施用海洛因之行為（約一、二天施
    用一次），應評價認係包括一罪之集合犯，較符合社會通念
    及刑法學理。再者，被告前因槍砲彈藥刀械管制條例案件，
    經本院以93年度羅簡字第284號判決判處有期徒刑三月，如
    易科罰金，以銀元三百元折算一日確定，甫於94年2月1日易
    科罰金執行完畢之事實，有卷附之臺灣高等法院被告前案紀
    錄表可資參照，其於受有期徒刑之執行完畢後，五年以內故
    意再犯有期徒刑以上之本罪，為累犯，應依法加重其刑。爰
    審酌被告之素行、智識程度；犯罪之動機、目的、手段；前
    已因施用毒品之犯行，經執行觀察勒戒完畢，並甫於95年8
    月30日經本院以95年度訴字第257號判決判處有期徒刑八月
    確定（參見卷附之臺灣高等法院被告前案紀錄表），仍不知
    悔改，復繼續沾染毒品惡習，其施用毒品行為對於自身及社
    會所造成之危害程度非輕；施用第一級毒品之犯罪態樣及施
    用之次數、頻率；犯後已坦承犯行，態度尚佳等一切情狀，
    量處如主文所示之刑，以示警懲。至於扣案之第一級毒品海
    洛因一包（淨重0.06公克），不問是否屬於被告所有，應依
    毒品危害防制條例第18條第1項前段規定，宣告沒收銷燬之
    。另扣案之注射針筒一支、提撥管二支、鐵盒一個，為被告
    所有，且為供施用第一級毒品海洛因所用之物等情，已據被
    告於本院審理時供承明確，均應依刑法第38條第1項第2款之
    規定，宣告沒收之。
據上論斷，應依刑事訴訟法第273條之1第1項、第299條第1項前
段，毒品危害防制條例第10條第1項、第18條第1項前段，刑法第
11條前段、第47條第1項、第38條第1項第2款，判決如主文。
本案經檢察官吳志成到庭執行職務。
中    華    民    國    95    年    12    月    29    日
                  刑事第三庭法  官  劉家祥
以上正本證明與原本無異。
如不服本判決應於收受本判決後10日內向本院提出上訴書狀，其
未敘述上訴理由者，並得於提起上訴後10日內向本院補提理由書
狀(均須按他造當事人之人數附繕本)「切勿逕送上級法院」。
                            書記官  邱淑秋
中    華    民    國    96    年    1     月    3     日
附錄本案論罪科刑法條全文：毒品危害防制條例第10條第1項。
施用第一級毒品者，處 6 月以上 5 年以下有期徒刑。


司法院資訊處製作；財團法人民間司法改革基金會備份。
